臺灣高等法院高雄分院刑事裁定
111年度毒抗字第211號
抗  告  人  
即  被  告  楊國勝



上列抗告人即被告因聲請強制戒治案件，不服臺灣屏東地方法院
中華民國111年4月18日裁定(111年度毒聲字第221號)，提起抗告
，本院裁定如下：
    主  文
抗告駁回。
    理  由
一、原裁定意旨略以：抗告人即被告甲○○（下稱被告）因施用第
    二級毒品甲基安非他命，前經原審法院以110年度毒聲字第6
    04號裁定令入勒戒處所觀察、勒戒後，仍有繼續施用毒品傾
    向，此有法務部○○○○○○○○附設勒戒處所有無繼續施用毒品傾
    向證明書及其評估標準紀錄表各1份在卷可稽，是認檢察官
    聲請裁定令被告入勒戒處所施以強制戒治，為有理由，應予
    准許。爰依毒品危害防制條例第20條第2項後段之規定，裁
    定被告令入戒治處所施以強制戒治，其期間為6個月以上，
    至無繼續強制戒治之必要為止，但最長不得逾1年等語。
二、抗告意旨略以：
　㈠與被告同時接受觀察勒戒之同房同學前科累累，並有另案販
    賣毒品案件尚在審理中，卻於觀察勒戒期滿立即釋放，反觀
    被告雖亦有前科，但無另案在身，且有固定工作，際遇竟完
    全不同，此豈非鼓勵大家都去作奸犯科、繼續犯案。
　㈡檢察官應站在受戒治人之立場去判斷被告是否宜在社會上生
    存，而不應只憑藉醫師之評估及評估數據，即認定被告應強
    制戒治。
　㈢又被告為低收入戶，家中尚有一名年僅15歲之女兒及罹患傷
    病之年邁父親亟待照顧，爰提起抗告，請將原裁定撤銷云云
    。
三、按觀察、勒戒後，檢察官或少年法院（地方法院少年法庭）
    依據勒戒處所之陳報，認受觀察、勒戒人無繼續施用毒品傾
    向者，應即釋放，並為不起訴之處分或不付審理之裁定；認
    受觀察、勒戒人有繼續施用毒品傾向者，檢察官應聲請法院
    裁定或由少年法院（地方法院少年法庭）裁定令入戒治處所
    強制戒治，其期間為6個月以上，至無繼續強制戒治之必要
    為止，但最長不得逾1年，毒品危害防制條例第20條第2項定
    有明文。次按勒戒處所應注意觀察受觀察、勒戒人在所情形
    ，經醫師研判其有或無繼續施用毒品傾向後，至遲應於觀察
    、勒戒期滿之15日前，陳報該管檢察官或少年法院（庭），
    觀察勒戒處分執行條例第8條第1項亦定有明文。依據上開規
    定，受觀察、勒戒人有無繼續施用毒品之傾向，係由醫師研
    判。而關於有無繼續施用毒品傾向之評估標準，法務部已於
    110年3月26日以法矯字第11006001760號函修正頒布「有無
    繼續施用毒品傾向評估標準紀錄表」、「有無繼續施用毒品
    傾向評估標準評分說明手冊」。是以，被告有無「繼續施用
    毒品傾向」，係依具體個案之臨床實務及相關事證等情綜合
    判定，有其相當之專業依據及標準，且涉及專門醫學，又衡
    酌強制戒治之目的，係為協助施用毒品者戒斷毒品之心癮及
    身癮所為之一種保安處分類型，該評估標準係將與判斷有無
    繼續施用傾向之相關因素加以列舉及量化，適用於每一位受
    觀察、勒戒處分之人，具一致性、普遍性、客觀性，以利執
    法者判定受勒戒人有無繼續施用毒品傾向。
四、經查：
  ㈠現行有無繼續施用毒品傾向的評估標準，並非完全以受勒戒
    人勒戒後的結果作為依據，勒戒前及勒戒過程中的各種情況
    ，亦屬評估的參考項目。依「有無繼續施用毒品傾向評估標
    準說明手冊」規定，係以前科紀錄與行為表現、臨床評估、
    社會穩定度等3個項目合併計算分數，每一大項均有靜態因
    子與動態因子，並以各該因子分數相加，用以評估有無繼續
    施用毒品之傾向。因此，受勒戒人有無「繼續施用毒品傾向
    」，乃是依據具體個案綜合評估判定，具有其專業性及客觀
    標準。又考量強制戒治之目的，是為了協助施用毒品者戒斷
    毒品之心癮及身癮所為的保安處分，而該評估標準乃是適用
    於每一位受觀察、勒戒處分之人，具一致性、普遍性、客觀
    性，如果其評估由形式上觀察，並無分數計算顯然錯誤、亦
    無擅斷或濫權等明顯不當之情事，法院自應予以尊重。
  ㈡本件被告於執行觀察、勒戒期間，經法務部○○○○○○○○附設勒
    戒處所評定結果（評估日期：111年3月29日），認為被告評
    估總分為85分，有繼續施用毒品傾向，此有法務部○○○○○○○○
    111年4月12日高戒所衛字第11110002510號函暨「有無繼續
    施用毒品傾向證明書」及「有無繼續施用毒品傾向評估標準
    紀錄表」在卷可稽。關於「有無繼續施用毒品傾向」評估依
    據之「有無繼續施用毒品傾向評估標準紀錄表」及「有無繼
    續施用毒品傾向評估標準說明手冊」，業經法務部、衛生福
    利部予以修正，並自110年3月26日起施行，且依修正後之評
    估標準，其降低受評估人「毒品犯罪相關司法紀錄」、「其
    他犯罪相關紀錄」此2項評估項目的總分上限。而原審係依
    據上開修正後評估標準，衡酌被告之評估總分為85分，並未
    低於60分，且就「毒品犯罪相關司法紀錄」、「其他犯罪相
    關紀錄」之計算均未超過配分上限，據此評定被告為「有繼
    續施用毒品傾向」，當無違誤可言。職是，被告抗告意旨恣
    意援引他人執行觀察勒戒之結果，指摘評估標準不公允，抑
    或主張其另有家庭經濟、生活等因素，即無需再為強制戒治
    云云，均非成理，洵無足採。
五、綜上所述，原審依檢察官之聲請，適用毒品危害防制條例第
    20條第2項後段之規定，裁定令被告入戒治處所施以強制戒
    治，其期間為6個月以上，至無繼續強制戒治之必要為止，
    但最長不得逾1年，經核並無不合。被告執上開情詞提起抗
    告，為無理由，應予駁回。
據上論結，應依刑事訴訟法第412條，裁定如主文。
中　　華　　民　　國　 111　　年　　6 　　月　  20　　日
                  刑事第七庭    審判長法  官  李璧君
                                      法  官  李東柏
                                      法  官  葉文博
以上正本證明與原本無異。
不得再抗告。
中　　華　　民　　國　　111 　年　　6 　　月　　20　　日
　　　　　　　　　　　　　　　　　　　書記官  蕭家玲